【裁判字號】    98,交易,44
【裁判日期】    980729
【裁判案由】    過失傷害
【裁判全文】
臺灣高雄地方法院刑事判決              98年度交易字第44號
聲  請  人  臺灣高雄地方法院檢察署檢察官
被      告  丙○○
上列被告因過失傷害案件，經檢察官聲請簡易判決處刑（97年度
偵字第16956 號），本院依通常程序審理，判決如下：
    主  文
丙○○無罪。
    理  由
一、聲請簡易判決處刑意旨略以：被告丙○○於民國97年2 月14
    日晚間7 時10分許，駕駛車號ZM－7350號自小客車，沿高雄
    市苓雅區○○○路由北向南行駛，行經民權一路與青年一路
    口，欲右轉青年一路之際，本應注意轉彎車輛應先讓直行車
    輛先行，並應注意車前狀況，隨時採取必要之安全措施，而
    依當時情形為晴天、夜間有照明、柏油路面乾燥無缺陷及障
    礙物、視距良好、行車管制號誌動作正常等情形，並無不能
    注意之情事，竟疏未注意及此，致其所駕上開自小客車之車
    頭，撞擊行駛於同向車道由告訴人甲○○所騎乘之車號H6S
    －139 號機車，致甲○○受有左脛腓骨骨折之傷害，因認被
    告涉有刑法第284 條第1 項之過失傷害罪嫌等語。
二、按犯罪事實應依證據認定之，無證據不得推定其犯罪事實；
    而不能證明被告犯罪者，應諭知無罪之判決，刑事訴訟法第
    154 條第2 項、第301 條第1 項分別定有明文。又事實之認
    定，應憑證據，如未能發現相當證據，或證據不足以證明，
    自不能以推測或擬制之方法，為裁判基礎；所謂證據，係指
    足以認定被告確有犯罪行為之積極證據而言，該項證據自須
    適合於被告犯罪事實之認定，始得採為斷罪資料。苟積極證
    據不足為不利於被告事實之認定時，即應為有利於被告之認
    定，更不必有何有利之證據；且認定犯罪事實所憑之證據，
    雖不以直接證據為限，間接證據亦包括在內，然而無論直接
    證據或間接證據，其為訴訟上之證明，須於通常一般人均不
    致有所懷疑，而得確信其為真實之程度者，始得據為有罪之
    認定，倘其證明尚未達到此一程度，而有合理之懷疑存在而
    無從使事實審法院得有罪之確信時，即應由法院為諭知被告
    無罪之判決（最高法院76年台上字第4986號、40年台上字第
    86號、30年上字第816 號、29年上字第3105號判例意旨參照
    ）。次按檢察官聲請以簡易判決處刑之案件，經法院認為有
    第451 條之1 第4 項但書之情形者【一、被告所犯之罪不合
    第449 條所定得以簡易判決處刑之案件者。二、法院認定之
    犯罪事實顯然與檢察官據以求處罪刑之事實不符，或於審判
    中發現其他裁判上一罪之犯罪事實，足認檢察官之求刑顯不
    適當者。三、法院於審理後，認應為無罪、免訴、不受理或
    管轄錯誤判決之諭知者。四、檢察官之請求顯有不當或顯失
    公平者】，應適用通常程序審判之，刑事訴訟法第452 條亦
    規定明確。
三、本件聲請簡易判決處刑意旨認被告丙○○涉有過失傷害罪嫌
    ，係以被告丙○○於警詢、偵查中之供述、告訴人甲○○之
    於警詢中之指訴、高雄市政府警察局交通大隊事故分析研判
    表、道路交通事故現場圖、道路交通事故調查報告表（一）
    、（二）、交通事故談話紀錄表、謝王耀骨外科診所診斷證
    明書、高雄市立民生醫院診斷證明書，及現場採證照片等，
    為其主要論據（至聲請簡易判決處刑書所載舉發違反道路交
    通管理事件通知單，則未見在卷）。訊據被告固坦認有於前
    揭時、地，因駕駛自小客車右轉時，與告訴人甲○○所騎機
    車發生擦撞，致告訴人受有上述之傷害等情，惟堅決否認有
    何過失傷害犯行，辯稱：伊駕車右轉時，交通號誌燈號為紅
    燈同時亮起右轉指示箭頭綠燈，伊遵守交通號誌右轉而未違
    規，係告訴人騎乘機車超速並闖紅燈直行，撞擊伊所駕自小
    客車後倒地受傷，伊對此並無過失等語。經查：
(一)本判決所引用之各項證據，業據當事人於本院審理中對於證
    據能力表示無意見（本院審交易卷第14頁），或於本院言詞
    辯論終結前，知為傳聞證據而未聲明異議，本院審酌該等證
    據並無違法取證之情形，作為證據係屬適當，依刑事訴訟法
    第159 條之5 之規定，均有證據能力，合先敘明。
(二)被告丙○○於前揭時間，駕駛上開自小客車，沿高雄市苓雅
    區○○○路由北向南行駛，行經民權一路與青年一路口，欲
    右轉青年一路，適告訴人自右後方騎乘上開機車沿民權一路
    同向直行，亦行駛至該處，被告所駕自小客車之右前車頭乃
    告訴人所騎乘機車發生擦撞，致告訴人因而人、車倒地，受
    有左脛腓骨骨折之傷害等情，業據被告於本院審理中坦認不
    諱（本院審交簡卷第32-33 頁），且經證人即告訴人甲○○
    於警詢及本院審理中證述明確（警卷第2 頁、本院交易卷第
    26-27 頁），並有高雄市政府警察局交通大隊道路交通事故
    現場圖、調查報告表（一）、（二）、談話紀錄表、謝王耀
    骨外科診所診斷證明書、高雄市立民生醫院診斷證明書各1
    份，及現場採證照片9 幀附卷可稽（警卷第6-7 、10-23 頁
    ），此部分之事實固堪認定。
(三)證人甲○○雖於本院審理中證稱：伊確定當時民權一路直行
    方向之交通號誌燈號為綠燈，且係被告所駕自小客車右轉時
    ，以右前車頭撞擊伊所騎機車之左前車燈，將伊所騎機車撞
    飛至靠近加油站（即位在民權一路、青年路口西南角之臺灣
    中油股份有限公司青年路加油站），停在青年一路之斑馬線
    中央（位在上開路口西側），並非伊機車撞擊被告之自小客
    車等語（本院交易卷第27、29、30頁），然其對於上開交通
    號誌共有幾個燈號，則答稱不記得等語（同上卷第28頁）。
    而證人即上開加油站於案發當時之值班站長乙○○則到庭證
    稱：伊於97年2 月14日案發當時任職臺灣中油青年路加油站
    ，擔任值班站長，對於民權一路與青年一路口之交通號誌很
    熟悉。民權一路北向南的交通號誌是4 個燈號：紅燈、黃燈
    、綠燈及紅燈時可以右轉之右轉箭頭指示燈。變換順序是綠
    燈、黃燈、紅燈，紅燈亮時同時右轉箭頭燈號也會亮，再循
    環至綠燈。伊雖未直接目睹車禍發生的情況，但事發幾天後
    ，被告有到加油站請求調閱監視錄影器之錄影畫面，伊與被
    告一起觀看錄影畫面，看到的情形是民權一路北向南之交通
    號誌已轉為紅燈，被告的車子依照右轉指示燈右轉，兩、三
    秒後就看到發生車禍。監視器畫面可以看得到紅綠燈，伊確
    定當時是紅燈，被告的車子在右轉時先開到發生車禍的位置
    ，有停下來，然後隔兩、三秒後，機車跟著撞上。被告看完
    監視錄影畫面後，有請伊拷貝1 份給他，但遭伊拒絕，因為
    這不符合作業流程，必須由警察機關或法院才可以向本站調
    閱錄影畫面等語（本院交易卷第31-36 頁）。
(四)上開監視錄影畫面雖因僅保留4 週，已不復存在（本院交易
    卷第42頁），惟被告已於案發後數日內前往加油站要求拷貝
    備份，僅因值班站長乙○○誤稱錄影畫面可保留1 年，並以
    被告請求不合程序而加以拒絕，而非被告未積極保全證據所
    致，且站長乙○○與被告之間，除該次調閱監視錄影畫面外
    ，未有任何接觸，均據證人乙○○於審理中證述明確（本院
    交易卷第32、36頁），二人顯然素不相識。而告訴人甲○○
    與證人乙○○對於本件車禍當時，路口交通號誌燈號究係綠
    燈或係紅燈可右轉，所述完全不同，然告訴人之告訴，係以
    使被告受刑事訴追為目的，且本件告訴人甲○○自事故現場
    談話記錄、警詢以迄偵查中，均未曾表示當時燈號為綠燈（
    警卷第17頁、第2 頁、偵卷第5 頁），遲至本院審理中突為
    上開陳述，其可信性已非無疑。反觀證人乙○○與被告素不
    相識，僅因恰為上開加油站之站長，經被告請求調閱監視錄
    影畫面，而依其觀覽監視錄影畫面之親身經歷，到庭具結後
    而為上開證述，關於該路口交通號誌燈號轉換時相部分，核
    與高雄市政府交通局98年6 月30日高市交管字第0980032099
    號函復結果相同（本院交易卷第19頁），且證人乙○○自身
    對於本件車禍並無利害關係，自無甘冒偽證罪之刑責而於審
    判中為虛偽陳述之理，其立於第三人地位所為上開證述，可
    信性顯然較高，而堪採信。被告駕駛自小客車在上開路口右
    轉時，民權一路北向南之交通號誌燈號為紅燈同時亮起右轉
    箭頭指示燈，被告依該燈號指示右轉，並於駛至發生擦撞之
    位置時停下，於兩、三秒後遭告訴人甲○○所騎沿民權一路
    北向南直行闖紅燈之機車撞及等情，已堪認定。
(五)高雄市政府警察局交通大隊事故分析研判表雖記載初步肇因
    分析為1 方車（指被告所駕自小客車）：轉彎車不讓直行車
    先行，肇事致人受傷等語（警卷第9 頁）。然上開分析研判
    表既稱「初步」肇因分析，本屬交警就現場遺留相關跡證所
    為之「初步」認定，既未考量現場交通號誌狀態，係被告依
    右轉箭頭指示燈右轉，告訴人闖紅燈直行，路權歸屬本屬被
    告之右轉車，因而產生肇因為轉彎車未讓直行車先行之誤認
    。自不足以該分析研判表之記載，遽認被告有轉彎車未讓直
    行車先行之過失。公訴人雖以上開交通事故談話紀錄表記載
    被告所駕自小客車「行至停止線4 公尺前變黃燈」等語（警
    卷第16頁），被告於審理中供稱當時行車時速20餘公里等語
    （本院交易卷第41頁），高雄市政府交通局上開函復內容稱
    上開路口燈號時相為黃燈4 秒、紅燈清道時間2 秒等語（本
    院交易卷第19頁），質疑被告所駕自小客車通過停止線時，
    路口燈號應非紅燈可右轉之狀態（本院交易卷第43頁）；復
    以警卷第20、21頁所附現場採證（車損）照片顯示告訴人之
    機車左側車身有擦痕，第22、23頁所附照片則顯示被告之自
    小客車右前車頭有擦痕，質疑並非機車撞擊自小客車（本院
    交易卷第43頁）。然上開談話紀錄表所記載之「4 公尺」、
    被告自稱行速「20餘公里」云云，均係以被告主觀感受所為
    之陳述，非以儀器測量結果，本非精確，以該等數據推算之
    結果，原難期確與事實相符。至警卷第20、21頁所附車損照
    片所顯示應係機車「右」前叉括痕，此與同卷第20頁上方機
    車倒地全景照片加以比對，始能得其全貌，公訴人認係機車
    「左側」車身擦痕，應有誤會，尚不足為被告不利之認定。
(六)至告訴人以被告曾於本院簡易庭坦承有過失，且告訴人確因
    本件車禍受有左脛腓骨骨折之傷害，被告並承諾會處理，應
    逕行認定被告過失傷害犯行云云（本院交易卷第37頁）。然
    觀諸被告於98年3月2日在本院簡易庭供述係以：「當時我在
    偵查庭，我是向檢察官表示車禍的發生雙方都有責任，但我
    否認我有過失，認為我只有道義上的責任」等語（本院交簡
    卷第33頁），被告顯係否認過失，認其僅有道義責任，而道
    義責任顯不等同刑法上所稱過失，告訴人上開所述，應係對
    於法律有所誤解，自難據此認定被告應負過失傷害之刑責。
(七)按汽車行駛至交岔路口，如係設有劃分島劃分快慢車道之道
    路，在快車道行駛之車輛不得右轉彎，但另設有標誌、標線
    或號誌管制者，應依其指示行駛，道路交通安全規則第102
    條第1 項第2 款定有明文。本件事故地點民權一路設有劃分
    島劃分快、慢車道，而雙向快、慢車道於交岔路口處均設有
    紅燈右轉燈光號誌之事實，有高雄市政府交通局上開函附照
    片在卷可稽（本院交易卷第20-22 頁），揆諸上開說明，被
    告及告訴人行至上開路口均應依燈光號誌指示行駛。而本件
    車禍發生時間係於民權一路上直行車之燈光號誌已轉為紅燈
    ，並同時亮起紅燈右轉之指示燈之後，二車始發生碰撞，業
    經本院認定如前。則上開路口既設有紅燈右轉指示燈，被告
    已依該燈號指示右轉，路權應歸屬被告之自小客車，告訴人
    之機車於紅燈時應係禁止直行前進，被告自不負轉彎車應讓
    直行車先行之注意義務；且被告係於右轉時遭告訴人自右後
    方騎乘機車闖越紅燈直行而撞及，告訴人之機車並非行駛在
    被告車前，被告亦無違反注意車前狀況，隨時採取必要安全
    措施之注意義務可言。
四、綜上，本件聲請簡易判決處刑意旨所舉前開證據，未能證明
    被告有何轉彎車未讓直行車先行，或違反注意車前狀況，隨
    時採取必要安全措施注意義務之過失，應認舉證尚有未足。
    此外，本院依現存卷證資料，復查無其他積極證據足資證明
    被告有何聲請簡易判決處刑意旨所指之過失，亦無證據足認
    被告另有其他過失。揆諸前開說明，即屬不能證明被告犯罪
    ，自應由本院改依通常程序審理，並諭知無罪之判決。
據上論斷，應依刑事訴訟法第284 條之1 、第452 條、第301 條
第1 項，判決如主文。
本案經檢察官林永富到庭執行職務。
中    華    民    國    98    年    7     月    29    日
                  交通法庭      法  官  林柏壽
以上正本係照原本作成。
如不服本判決應於收受本判決後10日內向本院提出上訴書狀，並
應敘述具體理由，如未敘述上訴理由者，應於上訴期間屆滿後20
日內補提理由書狀於本院（均須按他造當事人之人數附繕本）「
勿逕送上級法院」。
中    華    民    國    98    年    7     月    29    日
                                書記官  洪嘉慧


司法院資訊處製作；財團法人民間司法改革基金會備份。
